臺灣臺南地方法院刑事判決
111年度訴字第157號
公  訴  人  臺灣臺南地方檢察署檢察官
被      告  周俊利



指定辯護人  本院公設辯護人林宜靜  

上列被告因違反毒品危害防制條例案件，經檢察官提起公訴並移
送併案審理（111年度偵字第1848、4018號，同一事實案件）本
院判決如下：
    主    文
周俊利犯販賣第一級毒品罪，累犯，處有期徒刑參年拾月。
另案扣押內附0000000000號SIM卡壹枚之行動電話機壹支沒收。
未扣案之犯罪所得新臺幣壹仟伍佰元沒收，如全部或一部不能沒
收時，應予追徵。
    理由要旨
被告承認有販賣行為，本院根據他的自白和補強證據作出有罪的
決定，並認為被告情形符合供出毒品提供者因而查獲的情形，故
依據相關法律規定加重後三度減輕刑罰後，決定量處上述徒刑。
    事    實
周俊利知道海洛因是管制的毒品，法律規定不能販賣。仍然於民
國109年9月1日10時40分左右，在台南市○區○○路0段00巷00號樓
下，販賣海洛因1小包給呂進男，獲得新臺幣（下同）1,500元價
金。
    理    由
一、本案有以下的證據足以證明被告犯罪：
  1.被告周俊利於地檢署及法院的自白。
  2.證人呂進男（毒品買受者）、蔡富丞（目睹交易者）在警局
    及地檢署的證詞。
  3.證人呂進男所使用的0000000000門號，與被告所使用的0000
    000000門號間的通訊監察譯文以及通訊監察書。
　　　
二、成立的罪名：
    海洛因是毒品危害防制條例規定的第一級毒品，被告販賣海
    洛因給呂進男，構成毒品危害防制條例第4條第1項販賣第一
    級毒品罪。

三、關於加重及減輕事項：
  1.累犯加重：
　  ①最高法院大法庭基於舉證責任分配的基本道理，作成110年
      度台上大字第5660號裁定，認為「被告構成累犯之事實及
      應加重其刑之事項，均應由檢察官主張並具體指出證明之
      方法後，經法院踐行調查、辯論程序，方得作為論以累犯
      及是否加重其刑之裁判基礎」。但哪些證據足以證明累犯
      事項，是事實審法院，也就是地方法院和高等法院的權責
      ，不是法律審法院（最高法院）可以「事先」具體指導的
      事情。因此，本案依據哪些證據，判斷被告有無應該依照
      累犯規定加重處罰的情形，應該由本院獨立判斷。
　  ②根據前科表的記載，被告過往因為毒品、竊盜等案，被法
      院判處合併執行有期徒刑3年2月，且在本案發生前的108
      年12月7日執行完畢。他在前案執行完畢之後，5年之內又
      故意再犯與毒品有關的本案罪名，符合刑法第47條第1項
      「受徒刑之執行完畢，或一部之執行而赦免後，五年以內
      故意再犯有期徒刑以上之罪者，為累犯，加重本刑至二分
      之一。」的規定，除販賣第一毒品罪的死刑或無期徒刑部
      分不能再加重外，其餘部分應該依照這個規定，加重刑罰
      。
  2.偵審自白減輕：
　　被告在偵查和審理中都自白販賣海洛因，他所犯的販賣第一
    級毒品罪，都應該依據毒品危害防制條例第17條第2項的規
    定，減輕刑罰（先依累犯的規定加重刑罰之後再減輕）。
  3.供出上游而查獲：
　  ①被告曾經在警局說他曾在109年10月10日向方文瑞買受海洛
      因（偵卷92-95頁），台南市政府警察局第一分局提供給
      本法院其他案件的刑事報告書上（南市警一偵字第110038
      2913號），也記載被告曾經舉發證明方文瑞前於109年10
      月10日出售海洛因（本院卷103-105頁）。承辦上述方文
      瑞販賣毒品案的偵查佐田岦洋又在法院證實他們雖然事先
      從監聽資料上得知有人在109年10月10日販賣毒品給被告
      ，但在被告指證之前，還不知道那位「提供毒品者」是方
      文瑞（本院卷138-139頁）。由此可知，方文瑞的確是因
      為被告的指證才被警方查獲販賣海洛因的事實。
　  ②方文瑞被移送的事實，雖然是本案被告犯罪「後」的販賣
      行為。但本院認為，毒品危害防制條例第17條第1項規定
      「供出毒品來源，因而查獲其他正犯」的目的，是希望藉
      由減輕刑罰方式，鼓勵涉及毒品犯罪的人指證毒品提供者
      ，使治安機關有機會追查毒品來源，期望藉此阻斷毒品供
      應網路，以維護國人身心健康。而通常涉及毒品犯罪的「
      指證者」，是在自己犯罪被查獲之後，為了獲得減刑才會
      向治安機關指證毒品來源。此時，那位沒有國家偵查權力
      與能力的指證者，除非留下和上游互動的資料（例如Line
      通話紀錄），否則難以使治安機關「因而查獲」過往和上
      游的交易事實。若要求指證者必須指證自己犯罪「前」的
      毒品交易行為才能獲得減刑，勢必降低指證意願，而使毒
      品危害防制條例第17條第1項規定所希望追求的目的難以
      達成。因此，本院認為即使指證者指證自己犯罪後的上游
      交付毒品事實，也應該獲得減刑的寬典。所以，被告指證
      方文瑞的事實，本院認為符合毒品危害防制條例第17條第
      1項的規定，應該再次在3分之2的範圍內減輕他的刑罰（
      遞減）。
  4.刑法第59條：
　　販賣第一級毒品罪的法定刑只有2種，就是死刑和無期徒刑
    ，不論是縱橫國際的大毒梟或是在社區街頭的零賣小販，都
    是一樣的最重和次重的刑罰。這樣的法律適用結果，司法實
    務界普遍認為並不合理。因此，如果不是可以操縱毒品交易
    市場的大盤，而只是一對一交易的零賣人士，法官們都認為
    就算判到最輕，還是太重，也就是會有所謂的「情輕法重」
    的情形。所以，司法實務界對於沒有任何減刑事由，觸犯販
    賣第一級毒品罪的被告，絕大多數都會用本條文為被告減刑
    。若沒有其他減刑事由的被告能得到法官以刑法第59條減輕
    其刑，有其他減刑事由的被告反而因此而不能再用相同條文
    減刑，因為最後的法律效果相同（都能減輕一次到二分之一
    ），那位被告的「有其他減刑事由」，等於「沒有其他減刑
    事由」。基於這個想法，本院決定被告所犯的販賣第一級毒
    品罪部分，應該用刑法第59條的規定，再讓他遞次減輕刑罰
    ，並認為這樣才是真正的公平。
　　 
四、量刑：
　1.毒品的特性就是非常容易成癮，而且嚴重戕害施用者的身體
    健康，所以販賣散布毒品的行為，對於社會的危害程度非常
    鉅大，因此法律針對毒品的散布行為（販賣、轉讓），都制
    定非常重的處罰。在個案上，被告這種販賣毒品的行為，自
    然也不應該量處太輕的刑罰。
　2.依照前科表的記錄，被告在本案犯罪前有多次施用毒品的前
    科，少數竊盜紀錄，不能認為是個守法的公民。但被告從偵
    查時起就坦然承認全部的犯罪行為，可以認為他犯罪後態度
    良好。
　3.在上述基礎上，本院又考量本案毒品交易的數量，以及被告
    的工作、教育程度與生活狀況等一切情形，並參考被告在同
    一時期其他販賣毒品案件（本院110年度訴字第378號，以下
    簡稱前案）的量刑結果，決定判處有期徒刑3年10月。
　　
五、沒收：
  1.監聽譯文顯示，被告使用內含0000000000門號SIM卡的行動
    電話，是他和呂進男聯絡買賣事項的工具，且扣押前案之中
    （本院卷73-81頁），應該根據毒品危害防制條例第19條第1
    項的規定加以沒收。
  2.被告販賣行為收到的價金1,500元，雖然沒有扣案，但還是
    必須依據刑法第38條之1第1項前段的規定宣告沒收，若全部
    或一部不能沒收時，依第38條之1第3項的規定從他的財產扣
    抵，以避免他因為犯罪而獲利。
　　
依照以上說明，本院依據刑事訴訟法第299條第1項前段，判處被
告主文欄所記載的刑罰。
本案經檢察官江孟芝提起公訴並移送併案審理、檢察官黃信勇到
庭執行職務。

中    華    民    國   111    年    5     月    20    日
                    刑事第十庭  審判長法  官  劉怡孜
                                      法  官  潘明彥
                                      法  官  陳欽賢 

以上正本證明與原本無異。
如不服本判決應於收受本判後20日內向本院提出上訴書狀，並應
敘述具體理由。其未敘述上訴理由者，應於上訴期間屆滿後20日
內向本院補提理由書狀（均須按他造當事人之人數附繕本）「切
勿逕送上級法院」。
  　　　　　　　　　　　　　      　　書記官　劉庭君
中　　華　　民　　國　　111 　年　　5 　　月　　20　　日
附錄本案論罪科刑法條全文：
毒品危害防制條例第4條第1項
製造、運輸、販賣第一級毒品者，處死刑或無期徒刑；處無期徒
刑者，得併科新臺幣 3 千萬元以下罰金。